【裁判字號】    92,交抗,215
【裁判日期】    921204
【裁判案由】    聲明異議
【裁判全文】
臺灣高等法院臺南分院刑事裁定          九十二年度交抗字第二一五號      Ｇ
      抗  告  人
      即受處分人  甲  ○  ○
右列抗告人因違反道路交通管理處罰條例案件，不服臺灣臺南地方法院九十二年度交
聲字第二六七號（中華民國九十二年十月十三日）裁定，提起抗告，本院裁定如左：
      主      文
抗告駁回。
      理      由
一、抗告意旨略以：抗告人相同違規案件經台灣台南地方法院九十二年度交聲字第三
    一二號裁定不罰，故本件應無處罰理由；又抗告人任職公司向監察院陳情結果，
    獲水利署第四河川局及南投縣政府函覆，依第四河川局回函說明第四點「河川管
    理辦法第四十一條規定，共同負擔建造養護單位所屬之車輛方可行駛（抗告人認
    係指河床便道），非任何車輛皆可行駛」，然抗告人或抗告人任職公司既非申請
    單位，亦非申請單位所屬車輛，更不曾負擔任何費用，當然不得行駛河床便道，
    回函說明第五點更指出：「（河床便道）並非係一般車輛之替代道路」，警察機
    關是否得指定河床便道為替代道路已明，該違規單之告發自然無理；至於南投縣
    政府或警察機關前皆堅稱其禁駛時段為全日全時段管制，而無例外准許行駛之時
    段，然於監察院派員實地了解後，竟於民國（下同）九十二年八月下旬自行拆除
    河床便橋，並令砂石車除管制時間外（二十二時至六時）可正常行駛於台十六線
    ，並函覆抗告人任職公司改稱該路段非全日全時段管制，顯示該單位前後說詞不
    一，相互矛盾，應不足採信，該違規單之告發應屬無理，爰提起抗告請求撤銷原
    裁定云云。
二、按汽車駕駛人，駕駛汽車有不遵守公路或警察機關，依道路交通管理處罰條例第
    五條規定所發布命令者之情形，而本章各條無處罰之規定者，處新台幣九百元以
    上一千八百元以下罰鍰，並記違規點數一點，道路交通管理處罰條例第六十條第
    二項第二款及第六十三條第一項第一款分別定有明文。是為維護道路交通安全與
    暢通，公路或警察機關於必要時，得就指定某線道路或某線道路區段禁止或限制
    車輛、行人通行，或禁止穿越道路，或禁止停車及臨時停車事項發布命令，道路
    交通管理處罰條例第五條第一款訂有明文，合先敘明。
三、原審裁定略以：抗告人於九十二年三月二十四日上午九時二十分許，駕駛車牌號
    碼一七八─ＧＭ號營業貨運曳引車，行經於發布有禁止砂石車通行命令之南投縣
    省道台十六線公路十五．三公里處，為抗告人所不否認，且有南投縣警察局投警
    交字第ＪＣ0000000號舉發違反道路交通管理事件通知單及該警察局集集
    分局九十二年四月十八日投集警交字第○九二○○○七○三二號函附卷可證。另
    水利法第七十八條第一項第五款，其規定為「主管機關為保護水道，應禁止在堤
    身及其附屬建造物墾種、放牧、或設置有害之建造物，或在堤身指定通路外行駛
    車輛、牲畜」（前開條文相關內容於九十二年二月六日修正為第七十八條第六款
    ：「河川區域內，禁止在指定通路外行駛車輛」）。依據上述水利法之相關法文
    內容以觀，河川區域內並非完全不能行駛車輛，只是行駛之通路必須經由主管機
    關指定允許而已。本件之替代道路即河床便道之規劃及公告，係經經濟部水利署
    第四河川局及南投縣政府流域管理局、環保局等單位多次履勘並做成決議，有南
    投縣政府九十二年五月二十七日府授警交字第○九二○○九四七五六○號函可參
    ，顯見前述替代道路之指定及公告，尚無違反水利法相關規定之情形。此外，抗
    告人所提出，經濟部水利署第四河川局所設如後列二種警告標示，第一種內容為
    「警告本路段為河川（海堤），水防道路（越堤路），專供防汛、搶險運輸及維
    護管理使用，不作為一般道路使用，請自行注意（負責）安全。」；第二種內容
    為「敬告堤防構造物禁止私設越堤通路，禁止所有車輛通行，違者依水利法究辦
    。」，其第一種並無禁止通行之意，故與本違規案件無涉；而第二種警告標示之
    內容，係指堤防構造物上禁止私人設置越堤通路而言，至由主管機關所允許並指
    定設置之越堤通道，則不在禁止之內。本件之替代道路即河床便道，既經主管機
    關所允許指定，則連接該河床便道之越堤通路，自不受上開第二種警告標示內容
    之限制。基此可知，南投縣政府警察局指定砂石車行駛替代道路即河床便道並不
    違反水利法七十八條第一項第五款之規定，且與經濟部水利署第四河川局所設立
    之上述牌示所禁止內容，亦無任何衝突之處。因認抗告人有不遵守警察機關依道
    路交通管理處罰條例第五條規定所發布命令之違規情事，移送機關即交通部公路
    總局嘉義區監理所新營監理站，予以裁處罰鍰新台幣九百元，並記違規點數一點
    ，尚無違誤，而駁回抗告人之異議。
四、經查：前述省道台十六線公路十五．三公里處係位於南投縣水里鄉頂崁村台十六
    、台二十一線苗圃三岔路口至集集鎮台十六線Ｋ＋５００路段之間，該路段業
    經南投縣政府於九十一年九月二十六日發布公告禁駛砂石車輛，有該縣政府九十
    一年九月二十六日府授警交字第○九一○一六八五五五○號公告可證。雖該路段
    嗣復經南投縣政府以該縣政府九十二年五月五日府授警交字第○九二○○八○三
    六二○號公告及該縣政府警察局集集分局九十二年九月三日投集警交字第○九二
    ○○一一九三三號函，發布公告於每日二十二時至翌日八時及週休二日（含例假
    日）禁駛砂石車輛，但其餘時段替代道路（河床便道）堪用，仍須行駛替代道路
    在案。是抗告人另案於九十二年五月十四日中午十二點四十分左右，駕駛同營業
    貨運曳引車行經該路段，而經原法院裁定予以免罰，惟本件違規事實，則係發生
    在九十二年三月二十四日上午九時二十分許，仍在該路段全時段禁駛砂石車輛之
    規定時間內，自不得相互比附，而援引為本件免罰之依據。又本件之替代道路即
    河床便道之規劃及公告，係經經濟部水利署第四河川局及南投縣政府流域管理局
    、環保局等單位多次履勘並做成決議，與水利法相關規定尚無牴觸，且既經主管
    機關所允許指定，其連接該河床便道之越堤通路，亦不受經濟部水利署第四河川
    局所設警告標示之限制，有如上述，抗告意旨所舉經濟部水利署第四河川局回函
    謂臨時河床運輸便道使用對象，應為河川管理辦法第四十一條規定，共同負擔建
    造養護單位所屬車輛方可行駛，非任何車輛皆可行駛云云，乃針對私人申請河床
    內構築臨時運輸便道者而言，以彰顯使用者付費之原則，若經主管機關即經濟部
    水利署會同其他單位決議指定行駛車輛之通路，既與水利法無違，亦非上開經濟
    部水利署回函所禁止之內容，本件抗告人有駕駛汽車不遵守公路或警察機關，依
    照道路交通管理處罰條例第五條規定所發布命令之違規行為，應可認定。原裁定
    駁回其異議，本院經核於法並無違誤，抗告意旨仍執前詞，指摘原裁定不當，為
    無理由，應予駁回。
五、爰依刑事訴訟法第四百十二條，裁定如主文。
中    華    民    國      九十二      年      十二      月      四      日
                                  臺灣高等法院臺南分院刑事第二庭
                                      審判長法官  黃    崑    宗
                                            法官  莊    俊    華
                                            法官  林    勝    木
右正本證明與原本無異。
不得再抗告。
                                      法院書記官  吳    秋    賢
中    華    民    國      九十二      年      十二      月      五      日


司法院資訊處製作；財團法人民間司法改革基金會備份。
